【裁判字號】    98,上易,1172
【裁判日期】    980626
【裁判案由】    竊盜等
【裁判全文】
臺灣高等法院刑事判決                98年度上易字第1172號
上  訴  人
即  被  告  甲○○
上列上訴人即被告因竊盜案件，不服臺灣板橋地方法院98年度易
緝字第33號，中華民國98年3月17日第一審判決（起訴案號：臺
灣板橋地方法院檢察署95年度偵緝字第2494號、第2495號，移送
併辦案號：臺灣板橋地方法院檢察署95年度偵字第24476號），
提起上訴，本院判決如下：
    主  文
上訴駁回。
    理  由
一、按刑事訴訟法第三百五十條、第三百六十一條、第三百六十
    二條、第三百六十七條規定，不服地方法院之第一審判決而
    上訴者，須提出上訴書狀，並應敘述具體理由，為上訴必備
    之程式；其所提出之書狀未敘述上訴理由，或僅曾以言詞陳
    述上訴理由者，均應於上訴期間屆滿後二十日內補提理由書
    於第一審法院。第一審法院經形式審查，認逾期未補提上訴
    理由者，應定期間先命補正，逾期未補正者，為上訴不合法
    律上之程式，應以裁定駁回。倘已提出上訴理由，但所提非
    屬具體理由者，則由第二審法院以上訴不合法律上之程式，
    判決駁回。而所謂具體理由，必係依據卷內既有訴訟資料或
    提出新事實、新證據，指摘或表明第一審判決有何採證認事
    、用法或量刑等足以影響判決本旨之不當或違法，而構成應
    予撤銷之具體事由，始克當之（例如：依憑證據法則具體指
    出所採證據何以不具證據能力，或依憑卷證資料，明確指出
    所為證據證明力之判斷如何違背經驗、論理法則）；倘僅泛
    言原判決認定事實錯誤、違背法令、量刑失之過重或輕縱，
    而未依上揭意旨指出具體事由，或形式上雖已指出具體事由
    ，然該事由縱使屬實，亦不足以認為原判決有何不當或違法
    者（例如：對不具有調查必要性之證據，法院未依聲請調查
    亦未說明理由，或援用證據不當，但除去該證據仍應為同一
    事實之認定），皆難謂係具體理由，俾與第二審上訴制度旨
    在請求第二審法院撤銷、變更第一審不當或違法之判決，以
    實現個案救濟之立法目的相契合，並節制濫行上訴。
二、本件上訴人即被告甲○○不服原審判決，提起上訴，其上訴
    理由略稱：刑事訴訟法採直接、言詞審理主義，故證據必須
    經由法院以直接審理方式加以審查，又除法律另有規定者外
    ，證人必須到庭以言詞為陳述，如未親身到庭，僅提出書面
    以代陳述者，即與刑事訴訟法係採直接審理及言詞審理之本
    旨有違。原審以伊未於言詞辯論終結前聲明異議，從而認定
    告訴人乙○○、丙○○、被害人李唐雅於警詢時之陳述有證
    據能力，惟其三人既未到庭接受檢、辯之詰問，難謂與採證
    法則無悖。原審違背直接、言詞審理主義，亦違背嚴格證明
    及採證法則，是原判決依刑事訴訟法第三百七十九條第十款
    規定，有應於審判期日調查之證據而未予調查者，屬當然違
    背法令。爰懇請鈞院鑒核，另為適法之判決云云。
三、經查：
  (一)按傳聞法則之重要理論依據，在於傳聞證據未經當事人之反
    對詰問予以核實，乃與排斥。惟若當事人已放棄對原供述人
    之反對詰問權，於審判程序表明同意該等傳聞證據可作為證
    據，基於證據資料愈豐富，愈有助於真實發見之理念，此時
    法院自可承認該傳聞證據之證據能力。次按此種同意制度係
    基於當事人進行主義中之處分主義，肯認當事人對於傳聞證
    據有處分權，得因當事人、代理人或辯護人於調查證據時，
    表示對於證據調查無異議、沒有意見等意思，而未於言詞辯
    論終結前聲明異議者，為求強化言詞辯論主義，確保訴訟當
    事人到庭實行攻擊防禦，使訴訟程序進行順暢，法院依其補
    充發見真實之職權，並維持程序之公正，介入審酌傳聞證據
    作成時之情況具有「適當性」之要件，得例外賦予其證據能
    力，而視為已有將該等傳聞證據採為證據之同意。
  (二)查告訴人乙○○、丙○○、被害人李唐雅於警詢時之陳述，
    雖不合刑事訴訟法第一百五十九條之二、第一百五十九條之
    三有關傳聞法則例外之要件，惟檢察官、被告就前開審判外
    之言詞陳述，均業於原審準備程序中及審理時表示對於證據
    能力沒有意見，同意作為證據，且於言詞辯論終結前亦未再
    聲明異議，原審審酌該等言詞陳述作成之情況，核無違法取
    證及證明力明顯過低之瑕疵，亦認為以之作為證據為適當，
    故依刑事訴訟法第一百五十九條之五所規定，認前揭告訴人
    乙○○、丙○○、被害人李唐雅於警詢時之陳述，具有證據
    能力，自無違誤。況就被告爭執並未進入丙○○住宅竊取財
    物部分，原審並已傳喚證人即告訴人丙○○到庭作證，原審
    且就乙○○、丙○○、李唐雅等人於警詢時陳述之筆錄依法
    踐行調查證據程序，再參酌被告於原審審理時及檢察官偵查
    中之自白、內政部警政署刑事警察局指紋鑑驗書及扣案煙蒂
    之鑑驗書、臺北縣政府警察局三重分局刑案現場勘查紀錄表
    為佐證，認被告有本件連續加重竊盜之事實，業據原判決詳
    為說明其認定所憑之依據及得心證之理由，經核原判決並無
    應於審判期日調查之證據而未予調查之違背證據法則之情事
    。上訴意旨，置原判決上開論述於不顧，任憑己意主張原判
    決有違背法令之情形並不存在，殊難謂係上訴之具體理由。
    綜上，被告所執上訴理由，顯非依據卷內既有訴訟資料或提
    出新事實、新證據，指摘或表明第一審判決有何採證認事、
    用法或量刑等足以影響判決本旨之不當或違法，而構成應予
    撤銷之具體事由。是被告上訴，未以書狀敘述具體理由，揆
    諸上揭規定，自屬不合法律上之程式，爰不經言詞辯論，逕
    予駁回。
據上論斷，應依刑事訴訟法第三百六十七條前段、第三百七十二
條，判決如主文。
中    華    民    國    98    年    6     月    26    日
                  刑事第二十一庭審判長法  官  蘇隆惠
                                      法  官  許永煌
                                      法  官  曾家貽
以上正本證明與原本無異。
不得上訴。
                                      書記官  任正人
中    華    民    國    98    年    6    月     30    日


司法院資訊處製作；財團法人民間司法改革基金會備份。
